【裁判字號】    97,易,1328
【裁判日期】    970623
【裁判案由】    傷害等
【裁判全文】
臺灣板橋地方法院刑事判決              97年度易字第1328號
公  訴  人  臺灣板橋地方法院檢察署檢察官
被      告  丙○○
上列被告因傷害等案件，經檢察官提起公訴（97年度偵字第7487
號），本院判決如下：
    主  文
丙○○無故侵入他人建築物，處拘役伍拾日，如易科罰金，以新
臺幣壹仟元折算壹日；又傷害人之身體，處拘役參拾日，如易科
罰金，以新臺幣壹仟元折算壹日。應執行拘役柒拾日，如易科罰
金，以新臺幣壹仟元折算壹日。
    事  實
一、丙○○為亞東飯王食品股份有限公司（負責人曾貴爵，以下
    簡稱亞東公司），其明知臺北縣五股鄉○○路142 巷1 號廠
    房，為中源食品股份有限公司（負責人李東義，以下簡稱中
    源公司）占有使用中，不得任意進入，竟以亞東公司準備工
    廠復工為由，於民國96年12月25日下午3 時許（起訴書誤載
    為97年1 月6 日下午8 時50分許），未經中源公司負責人李
    東義之同意，擅自無故侵入上址工廠內，中源公司廠務經理
    乙○○乃以雙手擋住內部門戶以阻止丙○○進入時，其復基
    於傷害之故意，以身體推撞乙○○，致乙○○受有左上臂挫
    傷之傷害。
二、案經被害人乙○○及被害人中源公司負責人李東義委由乙○
    ○訴由臺北縣政府警察局蘆洲分局報告臺灣板橋地方法院檢
    察署檢察官偵查起訴。。
    理  由
壹、程序部分
一、按被告以外之人（包括證人、鑑定人、告訴人、被害人及共
    同被告等）於審判外之陳述雖不符刑事訴訟法第159 條之1
    至之4 等4 條之規定，而經當事人於審判程序同意作為證據
    ，法院審酌該言詞陳述或書面陳述作成時之情況，認為適當
    者，亦得為證據；當事人、代理人或辯護人於法院調查證據
    時，知有刑事訴訟法第159 條第1 項不得為證據之情形，而
    未於言詞辯論終結前聲明異議者，視為有前項之同意，同法
    第159 條之5 定有明文。立法意旨在於傳聞證據未經當事人
    之反對詰問予以核實，原則上先予排除。惟若當事人於審判
    程序中表明同意該等傳聞證據可作為證據；或於言詞辯論終
    結前未聲明異議，基於尊重當事人對傳聞證據之處分權，及
    證據資料愈豐富，愈有助於真實發見之理念，且強化言詞辯
    論主義，使訴訟程序得以順暢進行，上開傳聞證據亦均具有
    證據能力。本件證人即告訴人乙○○於警詢之陳述，其性質
    雖屬傳聞證據，其所為之上開警詢筆錄內容，於本院審理時
    予以提示並告以要旨，被告已知上述筆錄乃傳聞證據，未於
    言詞辯論終結前對該等筆錄內容異議，且上開證述做成時並
    無不法情事存在，依上開規定，證人乙○○於警詢中之證言
    應具有證據能力。
二、按除刑事訴訟法第159 條之1 至同法159 條之3 之情形，下
    列文書亦得為證據：1 除顯有不可信之情況外，公務員職務
    上製作之紀錄文書、證明文書；2 除顯有不可信之情況外，
    從事業務之人於業務上或通常業務過程所須製作之紀錄文書
    、證明文書；3 除前2 款之情形外，其他於可信之特別情況
    下所製作之文書，刑事訴訟法第159 條之4 定有明文，查台
    北縣立醫院於96年12月25日所出具之診斷證明書（見97年度
    偵字第7487號卷第15頁），性質上亦屬被告以外之人於審判
    外之書面陳述，而為傳聞證據，惟此乃醫師依醫師法第17條
    之規定出具之診斷書，應屬刑事訴訟法第159 條之4 第3 款
    所稱之其他於可信之特別情況下所製作之文書，自應認得為
    證據，而有證據能力。
三、按犯罪之被害人，得為告訴，刑事訴訟法第232 條定有明文
    。另刑法第306 條之無故侵入住宅或建築物罪，係為保護住
    宅及建築物之安寧，故對該住宅、建築物具監督權者即為本
    條之被害人。查系爭之臺北縣五股鄉○○路142 巷1 號廠房
    ，於96年12月25日仍為中源公司占有使用中，詳如後述，故
    中源公司負責人李東義自得對被告提出告訴，其出具委託書
    委由乙○○向警察機關提出告訴，此有委託書1 份在卷可稽
    （上開偵查卷第8-1 頁），告訴應屬合法，被告辯稱乙○○
    對於無故侵入建築物罪並無告訴權，此部分告訴不合法云云
    ，容有誤會，併此敘明。
貳、實體部分
一、訊據被告丙○○矢口否認有何侵入建築物及傷害犯行，辯稱
    ：伊於96年12月25日下午3 時許，係前往臺北縣五股鄉○○
    路142 巷3 號亞東公司廠房，但是乙○○擋住伊，伊就以身
    體推乙○○，但是並沒有把乙○○推開，伊於照相後後就離
    開現場去報警了，伊並沒有進入臺北縣五股鄉○○路142 巷
    1 號廠房，且乙○○當時也沒有受傷云云。然查：
（一）被告於前揭時間，進入臺北縣五股鄉○○路142 巷1 號廠
      房一情，業據證人即告訴人乙○○於本院審理中證稱：96
      年12月25日下午3 時許，伊在臺北縣五股鄉○○路142 巷
      1 號中源公司內，被告自稱為亞東公司人員，不說分由就
      進入上址中源公司店面，並欲進入內部工廠區，伊表示內
      部工廠並未開放參觀，所以伊就攀住進入內部工廠之大門
      門沿以阻止被告進入，但被告一直以其身體推撞伊，伊後
      來有去報警，也有到醫院去驗傷，當時左上臂有受傷等語
      （本院卷第87頁、第88頁），另證人甲○○於本院審理中
      亦證稱：被告是從臺北縣五股鄉○○路142 巷1 號米店門
      口進入店內，表示要到裡面的工廠，乙○○就說不行，不
      讓被告過去，乙○○站在臺北縣五股鄉○○路142 巷1 號
      進入內部之門口處擋住被告等語（本院卷第86頁），另證
      人丁○○於本院審理中證稱：被告當天確實是由米店大門
      口進入，伊跟在後面進入等語（本院卷第92頁），並有現
      場照片5 幀附卷可參（上開偵查卷第16頁至第18頁），足
      認被告確有進入臺北縣五股鄉○○路142 巷1 號廠房。被
      告於本院審理中雖另辯稱：伊是從臺北縣五股鄉○○路14
      2 巷1 號大門口進入，因為要進入臺北縣五股鄉○○路14
      2 巷3 號只能從1 號大門口進入等語（本院卷第86頁），
      然欲進入臺北縣五股鄉○○路142 巷3 號，有兩處入口，
      臺北縣五股鄉○○路14 2巷1 號大門為其中一處等節，已
      據證人乙○○於本院審理中證述明確（本院卷第90頁），
      顯見被告縱欲進入上址3 號廠房，亦非必經由上開1 號廠
      房大門，且被告若欲由上開1 號廠房大門進入上址3 號之
      亞東公司廠房，亦應得占有人中源公司同意方得為之，其
      竟未經告訴人中源公司同意即擅自進入上址1 號廠房，顯
      係無故侵入他人建築物。
（二）告訴人乙○○於上揭時地遭被告以身體衝撞，致受有左上
      臂挫傷之傷害一情，已據證人乙○○證述如上，又告訴人
      乙○○於案發後立即前往臺北縣立醫院診治，經認定受有
      左上臂挫傷之傷害，亦有該醫院於當日出具之診斷證明書
      1 份在卷可佐（上開偵查卷第15頁），加以被告亦不否認
      確有以身體推擠告訴人乙○○，衡以一般人遭他人以身體
      推擠，多會造成胸部或手臂附近之傷害，故堪信告訴人乙
      ○○前揭左上臂所受傷害應係被告以身體衝撞所造成。
（三）中源公司登記所在地為臺北縣五股鄉○○路142 巷1 號，
      此有中源公司經濟部公司執照、台北縣政府營利事業登記
      證各1 份在卷可佐（上開偵查卷第28頁、第35頁），且前
      開廠房於96年12月25日仍由中源公司占有使用，並經營米
      店一情，分據證人甲○○、乙○○於本院審理中證述明確
      （本院卷第85頁、第89頁），參以亞東公司曾對中源公司
      提起遷讓上址廠房之民事訴訟，而亞東公司對於上址廠房
      自81年5 月1 日起迄96年12月間均由中源公司占有使用中
      ，亞東公司並未占有使用一情並不爭執，有本院96年度簡
      上字第130 號民事判決書1 份附卷可佐（上開偵查卷第36
      頁至第39頁），足認臺北縣五股鄉○○路142 巷1 號確為
      告訴人中源公司廠房，並由其占有使用中。被告為亞東公
      司董事，業據其於本院審理中自承，並有亞東公司96年度
      第1 次股東議事錄1 份在卷可參（上開偵查卷第26頁），
      則其應無不知上情之理，且其於本院準備程序中亦供稱：
      中源公司對臺北縣五股鄉○○路14 2巷1 號廠房有權利等
      語綦詳（本院卷第58、59頁），則被告明知臺北縣五股鄉
      ○○路142 巷1 號廠房為告訴人中源公司占有使用中，卻
      擅自進入該處，其有侵入他人建築物之故意應堪認定。
（四）被告雖另提出亞東公司工廠登記證1 份（上開偵查卷第19
      頁），以證明亞東公司於上址亦有經營工廠，且有監督管
      理權云云，然觀以上開工廠登記證，亞東公司之登記廠址
      為臺北縣五股鄉○○路142 巷3 號、4 號、5 號1 、2 樓
      ，而非臺北縣五股鄉○○路142 巷1 號，故縱亞東公司欲
      復工，亦不得進入臺北縣五股鄉○○路142 巷1 號廠房。
      又亞東公司雖於於96年9 月8 日向臺北縣五股鄉○○路14
      2 巷1 號建物所有權人許振裕、林文峰簽訂房屋租賃契約
      書，承租上址廠房，然契約書第20條約定「上址房屋為中
      源公司占用中，出租人將對該公司之房屋遷讓請求權轉讓
      承租人承受」，有房屋租賃契約書1 份附卷可憑（上開偵
      查卷第14頁），顯見亞東公司於96年9 月8 日訂立契約當
      時，確實明知上址廠房為中源公司占有中，其所承受者僅
      為房屋遷讓請求權，則中源公司究竟是否為無權占有上址
      廠房而應遷讓，仍須由亞東公司或所有權人許振裕、林文
      峰循法定程序確認並強制執行後，始可進入使用系爭廠房
      ，在中源公司尚未遷讓前，亞東公司自不得任意進入系爭
      廠房，而侵害告訴人中源公司之管理監督權，被告辯稱中
      源公司為無權占有，且亞東公司已承租系爭廠房而得進入
      上址廠房云云，尚不可採。
（五）綜上，被告確有進入告訴人中源公司占有使用之臺北縣五
      股鄉○○路142 巷1 號廠房，並傷害告訴人乙○○之犯行
      ，其辯稱係進入臺北縣五股鄉○○路142 巷3 號廠房，且
      未傷害告訴人乙○○云云，並不可採。本案事證明確，被
      告犯行堪以認定，應予依法論科。
二、按刑法上所謂建築物，係指上有屋面，周有門壁，適於吾人
    之起居出入，且定著於土地之工作物而言，最高法院25年上
    字第2009號判例可資參照，查臺北縣五股鄉○○路142 巷1
    號房屋為中源公司工廠，已如上述，且其具有屋面、門壁而
    定著於土地上，此有照片5 幀在卷可稽，其為建築物應屬無
    疑。故核被告丙○○所為，係犯刑法第306 條第1 項之無故
    侵入建築物罪及刑法第277 條第1 項之普通傷害罪。被告所
    犯上開2 罪間，犯意各別，行為互殊，應予分論併罰。本案
    告訴人乙○○及中源公司，係分別對被告於96年12月25日下
    午3 時許進入臺北縣五股鄉○○路142 巷1 號廠房並傷害告
    訴人乙○○之犯行提出告訴，嗣經檢察官偵查後提起公訴，
    故被告犯罪時間應為96年12月25日下午3 時許，起訴書雖誤
    載為97年1 月6 日下午8 時50分許，然公訴人於本院準備程
    序中已更正為前開時間（本院卷第56頁），本院自應依其更
    正而為審酌，附此敘明。爰審酌被告有傷害、妨害公務、妨
    害秩序、偽造文書等犯罪前科紀錄（未構成累犯），有台灣
    高等法院被告前案紀錄表1 份在卷可稽，其雖主張亞東公司
    對系爭建築物有使用權，卻未依法律程序主張其權利，竟強
    行侵入系爭建築物進而傷害告訴人乙○○，致侵害中源公司
    對建築物之管理與監督權利，惟告訴人乙○○所受傷勢非重
    ，及其犯罪後均未坦承犯行之態度等一切情狀，分別量處如
    主文所示之刑，並均諭知易科罰金之折算標準，且定其應執
    行之刑。
據上論斷，應依刑事訴訟法第299 條第1 項前段、第284 條之1
，刑法第277 條第1 項、第306 條第1 項、第41條第1 項前段、
第51條第6 款，刑法施行法第1 條之1 第1 項、第2 項前段，判
決如主文。
本案經檢察官陳旻源庭執行職務。
中    華    民    國    97    年    6     月    23    日
                  刑事第十三庭  法  官  俞秀美
以上正本證明與原本無異。
如不服本判決應於送達後10日內向本院提出上訴狀。
                                書記官  謝怡貞
中    華    民    國    97    年    6     月    24    日
附錄本案論罪科刑之法條：
中華民國刑法第306條
無故侵入他人住宅、建築物或附連圍繞之土地或船艦者，處1 年
以下有期徒刑、拘役或3 百元以下罰金。
無故隱匿其內，或受退去之要求而仍留滯者，亦同。
中華民國刑法第277條
傷害人之身體或健康者，處3 年以下有期徒刑、拘役或1 千元以
下罰金。
犯前項之罪因而致人於死者，處無期徒刑或7 年以上有期徒刑；
致重傷者，處3 年以上10年以下有期徒刑。


司法院資訊處製作；財團法人民間司法改革基金會備份。
